【裁判字號】    92,上訴,1230
【裁判日期】    921202
【裁判案由】    強盜等
【裁判全文】
臺灣高等法院臺南分院刑事判決            九十二年度上訴字第一二三號    Ｇ
      上  訴  人
      即  被  告  戊  ○  ○
      指定辯護人  本院公設辯護人  己    ○    ○
右上訴人因強盜等案件，不服臺灣臺南地方法院九十二年度訴字第九一０號，中華民
國九十二年九月十七日第一審判決（起訴案號：臺灣臺南地方法院檢察署九十二年度
偵字第八三０八號）提起上訴，本院判決如左：
      主      文
上訴駁回。
      事      實
一、戊○○基於意圖為自己不法所有之概括犯意，於民國九十二年七月二十二日夜間
    二十時許，至臺南縣永康市○○○路五十五號六樓，自浴室未上鎖之窗戶翻越而
    於夜間侵入甲○○租住處，竊取甲○○所有之內褲二十五條、中國信託銀行信用
    卡ＶＩＳＡ、ＭＡＳＴＥＲ卡各一張、台新銀行新光三越信用卡、台新銀行美國
    運通卡、日盛銀行現金卡、富邦銀行信用卡（金卡）、富邦銀行信用卡（普卡）
    各一張、招財貓瓷器一個、記事夾一本、皮夾一個及ＣＤ七片，得手後再將不值
    錢之物品丟棄在上址後方防火巷內。其又於九十二年七月二十三日夜間二十時許
    ，攜帶內裝有客觀上足對人之生命、身體、安全構成威脅，具有危險性可供兇器
    使用之拔釘器、小型破壞鐵剪、大小型平字螺絲起子、六角扳手及手套之工具袋
    一只至同址二樓，持大型平面螺絲起子破壞浴室窗戶於夜間侵入丙○○、丁○○
    、李佳芬共同承租之房間內，竊取乙○○所有內褲一件，欲繼續搜括財物之際，
    嗣逢丙○○及丁○○返家發覺，詎戊○○為脫免逮捕，竟當場施強暴而持大型平
    面螺絲起子攻擊丙○○，丙○○於撥落螺絲起子時，遭刺傷手掌，戊○○又與丙○○拉扯，並出手毆打丙○○左臉頰，丁○○則乘隙下樓打電話報警，經警員據
    報趕至當場逮捕戊○○，並扣得上開工具袋一只。
二、案經臺南縣警察局永康分局報請臺灣臺南地方法院檢察署檢察官偵查起訴。
      理      由
一、訊據上訴人即被告戊○○固坦承攜帶兇器毀越安全設備於夜間侵入住宅竊盜之事
    實，惟矢口否認有何脫免逮捕而當場對被害人丙○○施以強暴之犯行，辯稱：被
    害人丙○○的傷可能是拉扯時不小心揮到，或撞到牆壁所致，伊並非刻意毆打云
    云。
二、經查：
（一）上述攜帶兇器毀越安全設備於夜間侵入住宅竊盜之犯行，業據被告供承在卷，
      核與被害人甲○○、丙○○、丁○○、乙○○證述失竊情節相符，且有女用內
      褲十五條、中國信託銀行信用卡ＶＩＳＡ、ＭＡＳＴＥＲ卡、台新銀行新光三
      越卡、台新銀行美國運通卡、富邦銀行金卡、普卡、日盛銀行現金卡各一張、
      手提袋一只、招財貓瓷器一個、記事夾一本、皮夾一只、ＣＤ七片等贓物及如
      附表所示之物扣案可資佐證。
（二）被告上開如何因脫免逮捕，而當場施強暴以螺絲起子攻擊被害人丙○○及徒手
      毆打被害人丙○○左臉頰之情，業經被害人丁○○於警詢中供述：「起初戊○○向我們求饒，並說沒有偷我們的東西，但我們不讓他走，於是戊○○就出手
      打丙○○，我見狀就上前和戊○○拉扯，且戊○○一直想要逃走，請我們不要
      報警，但戊○○因偷了我們的東西，我們就和戊○○產生激烈的拉扯，戊○○
      也用力的打我們。」等語；另被害人丙○○於警訊中指述：「．．．不一會兒
      ，鐵門突然打開，一名陌生男子從我們的房間裡衝出來，手上拿著一把螺絲起
      子要衝向我，我就順勢將男子手中螺絲起子撥開，我也上前想要抓住該男子，
      於是我跟該男子發生拉扯，拉扯當中我姊姊就問他說『你在幹什麼，你是不是
      要偷東西』該男子沒有講話，但神情很慌張似的，且他左手手上的紙袋子丟在
      地上，然後該男子用左手抓住我的左手腕，再用右拳頭一直打向我的頭部及臉
      部，而我姊姊為防止他逃跑使用掃把柄將走道擋住，他又往我姊姊打過去，這
      時我就跟他說『有話好好講，大家都是辛苦人』，他就說那我們到裡面談，我
      們要進去時，我姊姊趁機到樓下求救，他發現我姊姊到樓下後，他就抓著我要
      到樓下找我姊姊，我們到樓下後不久，就看到警方到場。」等語、於原審亦指
      稱：「他要走，我們不讓他走，被告用拳頭打我臉頰的地方，而且他的螺絲起
      子也有刺傷我的手掌，我要撫平他的情緒，我跟被告說有事好好說，然後被告
      拉我到房間門口，我姐姐偷偷跑出去，到一樓報警。被告發現我姐姐跑出去，
      叫他不要報警，還拉我下去找我姐姐，我姐姐在樓下喊救命，在樓下我繼續拉
      著他等警察來，被告沒有繼續攻擊我，因為樓下已經聚集很多人。」等語明確
      （見九十二年七月二十三日警詢筆錄及原審九十二年八月十四日訊問筆錄），
      互核一致，且語意堅定，並有被害人丙○○之奇美醫學中心診斷證明書一紙及
      受傷照片二幀在卷可稽。
（三）再佐以被害人丙○○、丁○○等人與被告間互不認識亦無任何糾葛，倘無其事
      ，衡情，應不致無端虛構誣陷被告，應可排除有何虛構誣陷被告之可能，被害
      人丙○○、丁○○上開供詞堪信為真實。綜上，被告上開辯解無非飾卸之詞，
      不足憑採，事證明確，被告確有為避免被逮捕，而對被害人丙○○施以強暴犯
      行洵堪認定，自應依法論科。
三、按刑法第三百二十九條以強盜論，即以強盜罪相當條文處罰之意，並非專指以同
    法第三百二十八條第一項之強盜論，故同法第三百三十條所謂犯強盜罪，不僅指
    自始犯強盜罪而言，即依同法第三百二十九條以強盜論者，亦包括之，如此項準
    強盜有同法第三百二十一條第一項各款情形之一，自應依同法第三百三十條論處
    （最高法院四十二年度臺上字第五二三號判例參照）；又窗戶依社會通常觀念足
    認係防盜之設備，係屬安全設備，被告毀越窗戶竊取財物，已使該安全設備失其
    防閑效用。查被告戊○○攜帶兇器毀越安全設備於夜間侵入住宅竊盜，為脫免逮
    捕，當場施以強暴，所為核係犯刑法第三百二十九條之準強盜罪，而有同法第三
    百二十一條第一項第一、二、三款之情形，應依同法第三百三十條第一項加重強
    盜罪論處。被告先後二次竊盜犯行，時間緊接，犯罪基本構成要件相同，顯均係
    基於概括之犯意反覆為之，應依連續犯之規定論以一罪並加重其刑。
四、原審法院因認被告犯行事證明確，適用刑法第五十六條、第三百三十條第一項、
    第三十八條第一項第二款之規定，並審酌被告四肢健全，不思正途，於夜間侵入
    住宅行竊，且為脫免逮捕竟對被害人施以強暴行為，嚴重破壞被害人之居家安寧
    ，並使被害人生活陷於恐懼、不安之情況，及被告犯罪後坦承部分犯行等一切情
    狀，量處有期徒刑柒年陸月。扣案如附表所示之物，係被告所有供犯本罪所用之
    物，業據被告供承在卷，應依刑法第三十八條第一項第二款沒收。認事用法並無
    不當、量刑亦甚妥適，被告否認有因防護贓物、脫免逮捕，而當場施以強暴犯行
    ，指摘原判決不當提起上訴，核無理由，應予駁回。
據上論結，應依刑事訴訟法第三百六十八條，判決如主文。
本案經檢察官曾銘芳到庭執行職務。
中    華    民    國      九十二      年      十二      月      二      日
                                  臺灣高等法院臺南分院刑事第三庭
                                      審判長法官  陳    義    仲
                                            法官  陳    清    溪
                    法官  宋    明    蒼
右正本證明與原本無異。
如不服本判決，應於判決送達後十日內向本院提出上訴狀，其未敘述理由者並應於提
出上訴狀後十日內向本院補提理由書（應附繕本)。
                                      法院書記官  余    素    美
中    華    民    國      九十二      年      十二      月      四      日
附錄本案論罪科刑法條全文：
刑法第三百二十一條：
犯竊盜罪而有左列情形之一者，處六月以上五年以下有期徒刑
一、於夜間侵入住宅或有人居住之建築物、船艦，或隱匿其內而犯之者。
二、毀越門扇、牆垣或其他安全設備而犯之者。
三、攜帶兇器而犯之者。
四、結夥三人以上而犯之者。
五、乘火災、水災或其他災害之際而犯之者。
六、在車站或埠頭而犯之者。
前項之未遂罰之。
刑法第三百二十九條：
竊盜或搶奪，因防護贓物、脫免逮捕或湮滅罪證，而當場施以強暴、脅迫者，以強盜
論。
刑法第三百三十條：
犯強盜罪而有第三百二十一條第一項各款情形之一者，處七年以上有期徒刑。
前項之未遂犯罰之。
附表：
┌──┬──────────────┬──────┐
│編號│物      品       名       稱│數        量│
├──┼──────────────┼──────┤
│一  │拔釘器                      │一支        │
├──┼──────────────┼──────┤
│二  │小型破壞剪                  │一支        │
├──┼──────────────┼──────┤
│三  │六角扳手                    │一組        │
├──┼──────────────┼──────┤
│四  │大型平字起子                │一支        │
├──┼──────────────┼──────┤
│五  │小型平字起子                │一支        │
├──┼──────────────┼──────┤
│六  │小型十字起子                │一支        │
├──┼──────────────┼──────┤
│七  │手套                        │一雙        │
├──┼──────────────┼──────┤
│八  │工具袋                      │一只        │


司法院資訊處製作；財團法人民間司法改革基金會備份。
